【裁判字號】    95,訴,1484
【裁判日期】    951013
【裁判案由】    偽造文書等
【裁判全文】
臺灣彰化地方法院刑事判決              95年度訴字第1484號
公  訴  人  臺灣彰化地方法院檢察署檢察官
被      告  乙○○
                    （另案於國防部臺南監獄執行，現寄押於
上列被告因偽造文書等案件，經檢察官提起公訴（95年度偵字第
3494號），被告於準備程序進行中就被訴事實為有罪之陳述，本
院合議庭裁定由受命法官獨任行簡式審判程序，判決如下：
    主      文
乙○○共同攜帶兇器，毀壞門扇竊盜，累犯，處有期徒刑壹年；
又共同行使偽造私文書，足以生損害於他人，累犯，處有期徒刑
肆月。應執行有期徒刑壹年月。
扣案堆高機買賣合約書上偽造之「戊○○」署押壹枚及指印貳枚
均沒收。
    犯罪事實及理由
一、犯罪事實：
  (一)乙○○前因搶奪案件，經本院以84年度訴字第71號判決判處
    有期徒刑2 年6 月確定，入監執行後，於民國85年6 月13日
    縮短刑期假釋出監付保護管束，嗣經撤銷假釋，入監繼續執
    行殘刑有期徒刑10月21日，已於91年6 月22日執行完畢；又
    因竊盜案件，於94年10月17日經本院以94年度易字第1046號
    判決判處有期徒刑3 月確定，甫於94年11月29日易科罰金執
    行完畢。
  (二)詎乙○○猶不思悔改，因缺錢花用，竟與丙○○（待到案後
    另行審結）共同基於意圖為自己不法所有之犯意聯絡，於95
    年3 月17日晚上7 時40分許，攜帶渠二人當天所購買，客觀
    上足對人之生命、身體、安全構成威脅，具有危險性之鋼鋸
    1 把（已經丟棄，未扣案），至設在彰化縣彰化巿彰秀路54
    巷86號，由丁○○（起訴書誤載為郭重陞）所經營之達立晟
    工業股份有限公司，先由乙○○、丙○○輪流持上開鋼鋸鋸
    斷已與該公司大門（鐵製）結合成一體之門閂後，打開大門
    ，一起侵入平常未供人居住，且當時員工均已下班，無人在
    內之公司內，再由丙○○在旁把風，由乙○○爬上停放在該
    處之堆高機，以仍插在鑰匙孔上之鑰匙啟動堆高機而竊取該
    公司所有（起訴書誤載為郭重陞所有）之堆高機1 輛（車身
    號碼77 2924） ；得手後，乙○○即駕駛該堆高機與丙○○
    一起逃逸至彰化縣彰化市與花壇鄉交界處附近彰花路旁十四
    甲埤排水溝邊之產業道路，將堆高機停放在該處，丙○○並
    將上開鋼鋸丟入十四甲埤排水溝內加以棄置；嗣於同日晚上
    8 時許，乙○○即以電話聯絡其原即認識，但不知情之甲○○，表示朋友有堆高機要出售，待甲○○到場後，丙○○即
    佯稱因其合夥經營之工廠倒閉，廠房退租，須急售堆高機，
    而與甲○○議定以新臺幣（下同）55,000元成交，甲○○並
    當場交付10,000元現金予丙○○，丙○○取得現金後，即與
    乙○○朋分而各得款5,000 元。
  (三)再於翌日（即18日）中午12時許，乙○○、丙○○依約定在
    彰化縣彰化市○○○路與中央路交岔路口附近之西門加油站
    向甲○○收取尾款，並簽訂堆高機買賣合約書時，渠二人為
    避免被害人及警方追緝，竟另共同基於偽造文書並持以行使
    之犯意聯絡，推由丙○○冒用戊○○之名義，接續在(1)該堆
    高機買賣合約書上簽名欄之甲方（賣方）下，偽造「戊○○
    」之簽名、按捺指印各1 枚，及在(2)該合約書當事人欄賣主
    下方所載戊○○姓名處按捺指印1 枚，表示確係戊○○締約
    出賣該堆高機而偽造該買賣合約書，並持之交付予甲○○，
    足以生損害於戊○○及甲○○。
  (四)嗣於當日（即18日）中午12時20分許，因警方前已接獲甲○○報案表示乙○○、丙○○出售之堆高機來源可疑，始利用
    渠二人向甲○○收取尾款時到場而查獲乙○○、丙○○二人
    ，並扣得雙方甫簽訂完畢，已交予甲○○，屬甲○○所有之
    堆高機買賣合約書1 紙（附於警卷）、丙○○持有之戊○○
    國民身分證1 張（業經戊○○領回）、乙○○主動交出之贓
    款5,000 元（業經甲○○領回，起訴書誤載已花用殆盡），
    並尋獲上開堆高機1 輛（業經達立晟工業股份有限公司負責
    人丁○○之子郭重陞領回）。
二、被告乙○○於準備程序中，先就前揭犯罪事實為有罪之陳述
    ，且所犯係死刑、無期徒刑、最輕本刑為3 年以上有期徒刑
    以外之罪，經本院合議庭依刑事訴訟法第273 條之1 第1 項
    之規定，裁定由法官一人獨任進行簡式審判程序。又被告乙○○所犯上開竊盜罪及行使偽造私文書罪，均非陸海空軍刑
    法或其特別法之罪，是雖其個人兵籍資料查詢結果（參卷附
    列印資料）顯示其為現役軍人，亦無軍事審判法之適用，而
    應由本院審理，合先敘明。
三、本案之證據；
  (一)犯罪現場、查獲照片8張。
  (二)贓物認領保管單3 紙。
  (三)證人即被害人戊○○、證人甲○○、郭重陞於警詢之證述。
  (四)共犯丙○○於警詢之供述及於95年8 月11日偵查中以證人身
    分之證述。
  (五)堆高機買賣合約書1紙。
  (六)被告於警、偵訊及本院審理時之自白。
四、被告行為後，刑法於94年2 月2 日修正公布，並於95年7 月
    1 日施行，關於本案應適用之新、舊法，茲比較如下：
  (一)刑法第2 條第1 項規定，係規範行為後法律變更所生新舊法
    律比較適用之準據法，於95年7 月1 日刑法施行後，應適用
    刑法第2 條第1 項之規定，為「從舊從輕」之比較（最高法
    院95年5 月23日第8 次刑事庭會議決議第1 點第1 項參照）
    。
  (二)刑法第28條有關共同正犯之規定，僅作文字修正，對於狹義
    共同正犯（指有犯意聯絡及行為分擔之數行為人）之認定，
    不生任何影響，不論依修正前、後之規定，均應論以共同正
    犯，是於本案新舊法對被告而言並無有利或不利之情形。
  (三)至於被告不論依修正前之刑法第47條，或修正後之刑法第47
    條第1 項之規定，均構成累犯，是於本案新舊法對被告而言
    並無有利或不利之情形。
  (四)依刑法第2 條第1 項規定為新舊刑法比較時，應就罪刑有關
    之共犯、未遂犯、連續犯、想像競合犯、牽連犯以及累犯加
    重、自首減輕、暨其他法定加減原因（如身分加減）與加減
    例等一切情形，綜其全部之結果，而為比較，再適用有利於
    行為人之法律處斷，而不得一部割裂分別適用不同之新舊法
    （最高法院24年上字第4634號判例意旨、95年第8 次刑事庭
    會議決議第1 點第4 項參照）。經綜合比較新、舊法之結果
    ，被告行為後之新法既未較有利於被告，依刑法第2 條第1
    項前段規定，本案自應一體適用被告行為時之法律即修正前
    刑法第28條、第47條之規定。
五、論罪科刑：
  (一)按刑法第321 條第1 項第3 款之攜帶兇器竊盜罪，係以行為
    人攜帶兇器竊盜為其加重條件，此所謂兇器，其種類並無限
    制，凡客觀上足對人之生命、身體、安全構成威脅，具有危
    險性之兇器均屬之，且祇須行竊時攜帶此種具有危險性之兇
    器為已足，並不以攜帶之初有行兇之意圖為必要（最高法院
    79年度台上字第5253號判例要旨可供參照）。查被告用以鋸
    斷鐵門門閂之鋼鋸，鋼鐵材質，鋸齒尖銳（參卷附同類型鋼
    鋸照片），可認係兇器無疑。又按毀壞門扇而入室行竊，其
    毀壞門扇之行為，本屬毀損他人器物之行為，而毀壞門扇後
    進入之行為即屬侵入住宅，均已結合於所犯加重竊盜之罪質
    中，亦無再行構成毀損器物罪及侵入住宅罪之理，此參諸最
    高法院27年上字第1887號判例意旨自明。再按刑法上所謂偽
    造署押，係指未經他人之授權或同意，而擅自簽署他人之姓
    名或劃押（包括以他人之名義按捺指印之情形）者而言（最
    高法院93年度台上字第2057號判決意旨參照）。末按如數行
    為於同時同地或密切接近之時地實施，侵害同一之法益，各
    行為之獨立性極為薄弱，依一般社會健全觀念，在時間差距
    上，難以強行分開，在刑法評價上，以視為數個舉動之接續
    施行，合為包括之一行為予以評價，較為合理，則屬接續犯
    ，而為包括之一罪（最高法院有93年度台上字第6697號判決
    意旨參照），是共犯丙○○冒用戊○○名義於偽造堆高機買
    賣合約時，接連在簽名欄偽造「戊○○」之簽名、按捺指印
    及在當事人欄賣主下方所載戊○○姓名處按捺指印，外觀上
    雖有數個偽造署押之行為，但此數行為係於極密接之時間，
    在同地實施，侵害同一之法益，各行為之獨立性極為薄弱，
    依一般社會健全觀念，在時間差距上，難以強行分開，應認
    係接續之犯行。
  (二)是核被告乙○○所為如上開犯罪事實(二)所示犯行，係犯刑法
    第321 條第1 項第2 、3 款之攜帶兇器、毀壞門扇竊盜罪；
    所為如上開犯罪事實(三)所示之犯行，係犯刑法第216 條、第
    210 條之行使偽造私文書罪。被告與丙○○二人就上開攜帶
    兇器、毀壞門扇竊盜及行使偽造私文書二罪之犯行，均有犯
    意聯絡、行為分擔，均為共同正犯。被告推由共犯丙○○接
    續在堆高機買賣合約書上偽造「戊○○」署名及按捺指印之
    行為，係偽造私文書之階段行為；而偽造私文書後復持以行
    使，偽造私文書之低度行為，為行使之高度行為所吸收，均
    不另論罪。又被告所犯上開二罪，犯意各別，手段互殊，罪
    名有異，應予分論併罰。至公訴人起訴書雖認被告所犯上開
    二罪間具有手段、目的之牽連關係，為牽連犯，應從一重論
    處；惟修正刪除前刑法第55條所謂之牽連犯，必須二個以上
    之行為有方法與目的或結果與結果之關係者，始足構成，亦
    即必須以犯一罪之方法行為犯他罪，或以犯一罪之結果行為
    犯他罪，方有牽連關係之可言，有最高法院73年台上字第54
    46號判例意旨可參，而本案被告係先犯竊盜犯行，並已完成
    犯罪後，於翌日因銷售贓物時，為避免於簽約時留下資料遭
    查緝，始另行起意而犯行使偽造私文書之犯行，兩犯行間並
    無方法與目的及或原因與結果之關係，自難認有何牽連關係
    ，公訴人認上開二罪為牽連犯，容有誤會，附此敘明。查被
    告曾因竊盜案件，於94年10月17日經本院以94年度易字第
    1046號判決判處有期徒刑3 月確定，已於94年11月29日易科
    罰金執行完畢，有臺灣高等法院被告前案紀錄表乙紙附卷可
    憑，其受此有期徒刑執行完畢後，5 年以內再犯有期徒刑以
    上之罪，為累犯，均應依修正前刑法第47條加重其刑（起訴
    書漏載）。爰審酌被告有二次搶奪前科（其中一次為軍法案
    件）及一次竊盜前科，有上開前案紀錄表可考，素行不良，
    且前因竊盜案件經法院判刑確定，甫於94年11月29日執行完
    畢，竟於4 個月內即再犯本案犯行，被告顯然欠缺守法觀念
    及自省能力，有施以長時間監禁以矯正之必要，且本次竊盜
    財物價值非微，冒用他人名義與人交易，不但損及被冒名之
    人及交易相對人，更破壞社會交易秩序，惟念及被告已主動
    繳回變賣贓物所分得之贓款，竊盜所得堆高機亦經被害人領
    回，及犯罪後於偵、審時均自白犯罪，並已與被害人達成和
    解（參卷附之彰化縣彰化市調解委員會調解書），態度良好
    等一切情狀，分別量處如主文所示之刑。
  (三)又修正（指於94年2 月2 日修正公布，並於95年7 月1 日施
    行者）前刑法第51條規定：「數罪併罰，分別宣告其罪之刑
    ，依左列各款定其應執行者：」其中第5 款規定：「宣告多
    數有期徒刑者，於各刑中之最長期以上，各刑合併之刑期以
    下，定其刑期。但不得逾20年。」，修正後刑法第51條第5
    款規定：「宣告多數有期徒刑者，於各刑中之最長期以上，
    各刑合併之刑期以下，定其刑期。但不得逾30年。」，應比
    較新、舊法（最高法院第8 次刑事庭會議決議第5 點第1 項
    參照），經比較結果，修正後刑法並非較有利於行為人，依
    刑法第2 條第1 項前段之規定，仍應適用行為時之法律，是
    爰依修正前刑法第51條第5 款，定其應執行之刑。【按依刑
    法第2 條第1 項但書適用有利於行為人之法律時，除有特別
    規定，及事關執行如易服勞役、易科罰金、易以訓誡、數罪
    併罰之定執行刑及緩刑等，不應適用舊法者外，既認行為時
    法為有利於行為人，即不容對於其他關係條文，復參用裁判
    時法，以紊系統，原最高法院著有29年上字第525 號判例可
    參，該判例雖於94年12月13日經最高法院94年度第17次刑事
    庭會議決議以不合時宜為由不再援用，並於95年5 月23日經
    最高法院以95年度第8 次刑事庭決議認易服勞役、易科罰金
    、數罪併罰之定執行刑於法律修正時，均應為新舊法有利不
    利之比較，而緩刑則無庸比較，直接適用新法，然仍可知於
    29年上字第525 號判例停止援用前，依該判例見解，有關易
    服勞役、易科罰金、易以訓誡、數罪併罰之定執行刑及緩刑
    之事項，於法律修正時，均無庸為新舊法比較，亦無與其他
    論罪科刑條文綜合比較、一體適用之關係，應直接適用新法
    ；縱最高法院嗣認上開事項均無庸比較新舊法不當，停止援
    用該判例，並於95年度第8 次刑事庭決議表示易服勞役、易
    科罰金、數罪併罰之定執行刑於法律修正時，均應為新舊法
    有利不利之比較，惟依現在仍有效之24年上字第4634號判例
    及95年度第8 次刑事庭決議，就應綜合比較及一體適用之範
    圍，仍均未將易刑處分（即易服勞役、易科罰金）及數罪併
    罰之定執行刑納入綜合比較及一體適用之範圍，故本院認易
    刑處分（即易服勞役、易科罰金）及數罪併罰之定執行刑，
    雖應比較新舊法，但並無應與本刑論罪科刑之規定一體適用
    之必要，應另行單獨予以比較適用，此觀諸倘被告犯二罪，
    其中一罪經比較後應適用新法，另一罪經比較後應適用舊法
    時，根本不可能依一體適用原則直接適用新法或舊法定應執
    刑猶明，附此敘明】。
  (四)扣案偽造之堆高機買賣合約書1 紙，因於雙方簽約後已交付
    甲○○，非屬被告所有之物，自不得併予宣告沒收，惟該合
    約書上偽造之「戊○○」署名1 枚、指印2 枚，均應依刑法
    第219 條之規定沒收之。至合約書當事人欄雖填載有「戊○○」之姓名，惟：按簽名雖為署押之一種，而署押係指在物
    體上署名或簽押，用以證明一定之意思表示，或一定之事實
    者而言，如僅書寫姓名以資識別，而非證明一定意思表示或
    一定事實，且亦非表示本人簽名之意思者，則不生署押之問
    題；又刑法第217 條所稱之「偽造署押」，係指行為人冒用
    本人名義在文件上簽名或為民法第3 條第3 項所稱指印之類
    似簽名之行為者而言，如果僅在空白文書之姓名欄，書寫他
    人之姓名，其作用係識別人稱之用，而無簽名或類似與簽名
    有同一效力之行為者，即非該條所稱之署押，既非署押，即
    不生同法第219 條不問屬於犯人與否沒收之問題（最高法院
    85年度台上字第1549號、92年度台上字第2648號、80年度台
    非字第277 號判決意旨參照）。查扣案之堆高機買賣合約書
    開頭當事人欄列有賣主及買主，並於其下預留空格供締約時
    填載締約人之姓名，目的僅在識別賣主與買主各為何人，則
    在該處填載「戊○○」姓名，尚與偽造署押有別，自無庸依
    刑法第219 條諭知沒收；另上開供本案竊盜犯罪所用之鋼鋸
    1 把，雖為被告及共犯丙○○所共有，但既未扣案，又非違
    禁物，且被告又供稱已經丟棄，為免將來執行之困難，爰不
    併予宣告沒收，附此敘明。
六、應依刑事訴訟法第273 條之1 第1 項、第299 條第1 項前段
    、第310 條之2 、第454 條第1 項，刑法第2 條第1 項、（
    修正前）第28條、第321 條第1 項第2 款、第3 款、第216
    條、第210 條、第219 條、（修正前）第47條、（修正前）
    第51條第5 款，判決如主文。
七、如不服本判決，應於判決送達後10日內，向本院提出上訴狀
    （須附繕本）。
本案經檢察官高如應到庭執行職務。
中    華    民    國    95    年    10    月    13    日
                  刑事第一庭    法  官  吳永梁
以上正本證明與原本無異。
如不服本判決，應於判決送達後10日內，向本院提出上訴狀（須
附繕本）。
告訴人或被害人對於判決如有不服具備理由請求檢察官上訴者，
其上訴期間之計算係以檢察官收受判決正本之日期為準。
中    華    民    國    95    年    10    月    14    日
                                書記官  陳美敏
附錄論罪科刑法條全文：
中華民國刑法第321條
犯竊盜罪而有左列情形之一者，處6 月以上、5 年以下有期徒刑
：
一  於夜間侵入住宅或有人居住之建築物、船艦或隱匿其內而犯
    之者。
二  毀越門扇、牆垣或其他安全設備而犯之者。
三  攜帶兇器而犯之者。
四  結夥三人以上而犯之者。
五  乘火災、水災或其他災害之際而犯之者。
六  在車站或埠頭而犯之者。
前項之未遂犯罰之。
中華民國刑法第216條
行使第210 條至第215 條之文書者，依偽造、變造文書或登載不
實事項或使登載不實事項之規定處斷。
中華民國刑法第210條
偽造、變造私文書，足以生損害於公眾或他人者，處5 年以下有
期徒刑。


司法院資訊處製作；財團法人民間司法改革基金會備份。
